【裁判字號】    99,易,624
【裁判日期】    990325
【裁判案由】    業務侵占
【裁判全文】
臺灣臺中地方法院刑事判決               99年度易字第624號
公  訴  人  臺灣臺中地方法院檢察署檢察官
被      告  甲○○
上列被告因業務侵占案件，經檢察官提起公訴（98年度撤緩偵字
第400 號），被告於本院準備程序中就被訴事實為有罪之陳述，
經本院合議庭裁定由受命法官獨任依簡式審判程序審理，判決如
下：
    主    文
甲○○意圖為自己不法之所有，而侵占對於業務上所持有之物，
共陸罪，各罪均處有期徒刑陸月，如易科罰金，均以新臺幣壹仟
元折算壹日。應執行有期徒刑拾月，如易科罰金，以新臺幣壹仟
元折算壹日。緩刑貳年，並向公庫支付新臺幣萬元，及向指定
之政府機關、政府機構、行政法人、社區或其他符合公益目的之
機構或團體提供肆拾小時之義務勞務，緩刑期間付保護管束。
    犯罪事實
一、甲○○自民國95年6 月22日起，服役於陸軍十軍團反裝甲營
    （下稱反裝甲營），並自民國96年3 月間（起訴書誤植為96
    年5 月底）起擔任反裝甲營伙食委員，負責為該營全體官兵
    開立菜單及所需食材、副食品之投單採購工作，係從事業務
    之人。詎竟意圖為自己不法之所有，先後利用其投單採購副
    食品之職務上機會，而為下列犯行：
  (一)於96年6 月1 日，在聯勤司令部清泉崗副食供應站（下稱副
    食供應站）休息區，將其投單採購，而領得受全營官兵委託
    保管，於業務上所持有之牛頭牌沙茶醬（3 公斤裝，下稱沙
    茶醬罐頭）8 罐，以變易持有為所有之意思，予以侵吞入己
    ，再以新臺幣（下同）1 千600 元之價格變賣予受僱於不知
    情之副食供應站駐站廠商方儷芸之發貨員黃南雄（業經臺灣
    臺中地方法院檢察署檢察官以97年度偵字第3116號緩起訴處
    分確定）。
  (二)於96年6 月4 日，在上開副食供應站休息區，將其投單採購
    而於業務上所領得受全營官兵委託保管之興毅遠洋鮪魚特餐
    （3 公斤裝，下稱鮪魚特餐罐頭）8 罐，易持有為所有而侵
    吞入己，隨後以1 千200 元之價格變賣予黃南雄。
  (三)於96年6 月8 日，在前開副食供應站休息區，將其投單採購
    而於業務上所領得受全營官兵委託保管之鮪魚特餐罐頭12罐
    、味王味仙醬油（5 公斤裝）20罐、可果美番茄醬（3.3 公
    斤裝，下稱番茄醬罐頭）24罐、台鳳牌玉米粒（3 公斤裝，
    下稱玉米粒罐頭）20罐，變易持有為所有，予以侵吞入己，
    並以5 千元之價格變賣予黃南雄。
  (四)於96年6 月11日，在上開副食供應站休息區，將其投單採購
    而於業務上所領得受全營官兵委託保管之沙茶醬罐頭6 罐，
    予以侵吞入己，並以1 千200 元之價格變賣予黃南雄。
  (五)於96年6 月12日，在前開供應站休息區，將其投單採購而於
    業務上所領得受全營官兵委託保管之沙茶醬罐頭12罐、玉米
    粒罐頭18罐，易持有為所有而予侵吞入己，並以3 千300 元
    之價格出售予黃南雄。
  (六)於96年6 月15日，在上開供應站休息區，將其投單採購，而
    領得受全營官兵委託保管，於業務上所持有之沙茶醬罐頭18
    罐、蕃茄醬罐頭18罐，予以侵吞入己，隨後以4 千500 元之
    價格變賣予黃南雄。
二、案經乙○○○○報請臺灣臺中地方法院檢察署檢察官偵查起
    訴。
    理    由
一、按除被告所犯為死刑、無期徒刑、最輕本刑為3 年以上有期
    徒刑之罪或高等法院管轄第一審案件者外，於法院行準備程
    序進行中，被告先就被訴事實為有罪之陳述時，審判長得告
    知被告簡式審判程序之旨，並聽取當事人、代理人、辯護人
    及輔佐人之意見後，裁定進行簡式審判程序；且受命法官行
    準備程序，與法院或審判長有同一之權限；又簡式審判程序
    之證據調查，不受刑事訴訟法第159 條第1 項、第161 條之
    2 、第161 條之3 、第163 條之1 及第164 條至第170 條規
    定之限制，刑事訴訟法第273 條之1 第1 項、第279 條第2
    項前段、第273 條之2 分別定有明文。被告甲○○所為係犯
    死刑、無期徒刑、最輕本刑為3 年以上有期徒刑以外之罪，
    其於準備程序中就被訴事實為有罪之陳述，經受命法官告知
    簡式審判程序之旨，並聽取公訴人、被告之意見後，本院合
    議庭認為適宜由受命法官獨任進行簡式審判程序，依刑事訴
    訟法第273 條之1 第1 項規定，裁定由受命法官獨任進行審
    判程序，合先敘明。
二、上揭犯罪事實，業據被告甲○○於乙○○○○詢問、檢察官
    偵查中及本院審理時坦承不諱，核與證人黃南雄、劉維德、
    林世偉於乙○○○○詢問時證述之情節大致相符（見乙○○
    ○○偵查卷第1 至7 頁、第64至65頁、第66頁背面至第67頁
    背面），並有聯勤司令部清泉崗副供站採買單位銷貨明細表
    1 份（見97年度偵字第3116號偵查卷第46至50頁）附卷可稽
    。足認被告之自白，應與事實相符。本案事證明確，被告業
    務侵占犯行，堪予認定。
三、核被告甲○○如事實欄一「(一)至(六)」所為，均係犯刑法第33
    6 條第2 項之業務侵占罪。而刑法第56條連續犯之規定，既
    於94年2 月7 日修正公布刪除，並於95年7 月1 日施行，故
    對於反覆實施之犯罪模式而言，除合於「接續犯」或「包括
    一罪」之情形外，依修正後刑法之規定，即應依數罪併罰之
    規定予以處斷（最高法院95年第8 次刑事庭會議決議意旨參
    照) 。又所謂「接續犯」依最高法院70年臺上字第2898號、
    86年臺上字第3295號判例，係指數行為於同時同地或密切接
    近之時地實施，侵害同一之法益，各行為之獨立性極為薄弱
    ，依一般社會健全觀念，在時間差距上，難以強行分開，在
    刑法評價上，以視為數個舉動之接續施行，合為包括之一行
    為予以評價，較為合理，方屬接續犯之範疇，足見「接續犯
    」之成立，係以時、空密接性為前提要件，即透過對於同一
    法益之同種類侵害行為繼續不間斷之實行，業已稀釋個別行
    為之獨立性，致使刑法評價時將之視為單一、整體之犯罪行
    為，以符合社會一般人對於行為概念之認知，並與行為人之
    犯罪目的相互結合（臺灣高等法院臺中分院97年度上易字第
    1287號判決參照）。本件被告甲○○於如事實欄一「(一)至(六)
    」所示各該業務侵占犯行，乃係藉不同工作日之機會而為侵
    占行為，顯非均於密接之時、空所犯，依前揭修正後刑法廢
    除連續犯及最高法院就「接續犯」認定之意旨，實難認被告
    所為之全部侵占犯行，均屬於接續犯之包括一罪範疇，自應
    認其所為如事實欄一「(一)至(六)」所示6 次業務侵占犯行，犯
    意各別，時間互異，為數行為，應予分論併罰。公訴意旨認
    應論以接續犯，容有誤會。爰審酌被告為圖一己私利，竟多
    次故犯本案業務侵占犯行，顯有虧職守，損及反裝甲營全體
    官兵權益，所為非是，惟念其犯後坦認犯行，且侵占所得之
    利益不多，及犯罪之動機、目的、手段、生活狀況、智識程
    度等一切情狀，分別量處如主文所示之刑，並均諭知易科罰
    金之折算標準，暨定其應執行刑，及諭知易科罰金之折算標
    準【依司法院大法官會議於98年6 月19日所公布之釋字第
    662 號解釋：「中華民國94年2 月2 日修正公布之現行刑法
    第四41條第2 項，關於數罪併罰，數宣告刑均得易科罰金，
    而定應執行刑之刑逾6 個月者，排除適用同條第1 項得易科
    罰金之規定部分，與憲法第23條規定有違，並與本院釋字第
    366 號解釋意旨不符，應自本解釋公布之日起失其效力。」
    ，故對於數罪併罰，數宣告刑均得易科罰金，而定應執行之
    刑超過6 個月之案件，依司法院釋字第366 號、第662 號解
    釋意旨，仍得易科罰金。嗣於98年12月30日，經總統以華總
    一義字第098003 25491號令修正公布刑法第41條，並自公布
    日施行（即自99年1 月1 日施行），其中修正公布之刑法第
    41條第8 項規定：「第1 項至第4 項及第7 項之規定，於數
    罪併罰之數罪均得易科罰金或易服社會勞動，其應執行之刑
    逾6 月者，亦適用之。」，併予敘明】，以示懲儆。又被告
    前未曾受有期徒刑以上刑之宣告，有臺灣高等法院被告前案
    紀錄表1 份在卷可參，其因一時失慮，致罹刑章，經此偵審
    程序之教訓後，當能知所警惕，信無再犯之虞，本院認其所
    宣告之刑，以暫不執行為適當，併予諭知緩刑2 年，以啟自
    新，並觀後效，惟為使被告於緩刑期間內，能深自惕勵，導
    正其偏差行為，強化法治之認知，爰併依刑法第74條第2 項
    第4 款、第5 款之規定，命被告向公庫支付3 萬元，及向指
    定之政府機關、政府機構、行政法人、社區或其他符合公益
    目的之機構或團體提供40小時之義務勞動服務，暨依刑法第
    93條第1 項第2 款規定，諭知緩刑期間付保護管束，以啟自
    新。
據上論斷，依刑事訴訟法第273 條之1 第1 項、第299 條第1項
前段，刑法第336 條第2 項、第41條第1 項前段、第8 項、第51
條第5 款、第74條第1 項第1 款、第2 項第4 款、第5 款、第93
條第1 項第2 款，刑法施行法第1 條之1 第1 項、第2 項前段，
判決如主文。
中    華    民    國    99    年    3     月    25    日
                  刑事第十七庭  法  官  劉惠娟
以上正本證明與原本無異。
如不服本判決應於收受判決後10日內向本院提出上訴書狀，並應
敘述具體理由；其未敘述上訴理由者，應於上訴期間屆滿後20日
內向本院補提理由書（均須按他造當事人之人數附繕本）「切勿
逕送上級法院」。
                                書記官  童淑芬
中    華    民    國    99    年    3     月    25    日
附錄論罪科刑法條：
中華民國刑法第336條
（公務公益侵占罪、業務侵占罪）
對於公務上或因公益所持有之物，犯前條第 1 項之罪者，處 1
年以上 7 年以下有期徒刑，得併科 5 千元以下罰金。
對於業務上所持有之物，犯前條第 1 項之罪者，處 6 月以上
5 年以下有期徒刑，得併科 3 千元以下罰金。
前二項之未遂犯罰之。

司法院資訊處製作；財團法人民間司法改革基金會備份。
